【裁判字號】    95,易,1614
【裁判日期】    951020
【裁判案由】    妨害公務等
【裁判全文】
臺灣高雄地方法院刑事判決              95年度易字第1614號
公  訴  人  臺灣高雄地方法院檢察署檢察官
被      告  甲○○
            乙○○
上列被告因偽證案件，經檢察官提起公訴（95年度偵字第7334號
），被告於本院準備程序中為有罪之陳述，經合議庭裁定由受命
法官依簡式審判程序獨任審理，判決如下：
    主  文
甲○○、乙○○證人，於檢察官偵查時，於案情有重要關係之事
項，供前具結，而為虛偽陳述，各處有期徒刑貳月，如易科罰金
，均以銀元參佰元（即新臺幣玖佰元）折算壹日。
    事  實
一、甲○○、乙○○於民國94年6 月21日凌晨5 、6 時許，應邀
    前往友人丁○○斯時位於高雄市○○區○○路490 號4 樓之
    居所，並在客廳內飲酒，席間3 人因口角細故致丁○○心生
    不快，丁○○竟自臥室執外觀與真槍無異之玩具槍枝1 把，
    衝至客廳作勢向甲○○及乙○○恫嚇：再過分就開（意指開
    槍）等語，使甲○○、乙○○在不知道該槍枝係玩具槍之情
    況下，害怕生命、身體遭受丁○○開槍所害而心生畏懼。詎
    甲○○、乙○○於同年月27日與丁○○達成和解後，因不欲
    再行追究且為維護友人，竟各自基於偽證之犯意，於94年7
    月7 日上午10時48分許，在臺灣高雄地方法院檢察署94年度
    偵字第14297 號案件檢察官偵訊時，以證人身分出庭作證，
    且均供前具結，甲○○供稱：「當時他有拿（槍）出來給我
    們看，但他跟我說那是玩具槍。」；另乙○○供稱：「（問
    ：當時他有無拿槍出來？）沒有。」、「（問：當時被告有
    無說再過分就開槍？）沒有。」各等語，而俱於丁○○被訴
    持槍恐嚇案件之案情有關重要事項，為虛偽之陳述，均足以
    影響刑事案件偵查之正確性。末甲○○、乙○○俱於丁○○
    被訴持槍恐嚇案件裁判確定前，自白上該偽證犯行。
二、案經臺灣高雄地方法院檢察署檢察官自動簽分偵辦。
    理  由
一、按本件被告甲○○、乙○○2 人（下稱被告2 人）所犯均係
    死刑、無期徒刑、最輕本刑為3 年以上有期徒刑以外之罪，
    被告2 人於準備程序就前揭被訴事實為有罪之陳述，經受命
    法官告知簡式審判程序之旨，並聽取當事人之意見後，本院
    認無不得或不宜改依簡式審判程序進行之處，爰依刑事訴訟
    法第273 條之1 第1 項，裁定本件由受命法官獨任進行簡式
    審判程序，合先敘明。
二、訊據被告2 人就渠2 人曾於94年6 月21日凌晨5 、6 時許，
    在友人丁○○上開居所客廳內遭丁○○執外觀與真槍無異之
    玩具槍枝所恐嚇致心生畏懼，且嗣因已與丁○○達成和解且
    欲維護友人，始在偵查中為不實之結證等節，均坦承不諱；
    核與被告2 人於警詢中，以告訴人（即證人）身分所陳述：
    「…丁○○…生氣的從房內至客廳，持槍（指扣案玩具槍，
    下同）…說…再過分，我就…開（意指開槍）…」、「他（
    指丁○○）…有持槍出來客廳展示…」各等語均相符合；並
    有臺灣高雄地方法院檢察署94年度偵字第14297 號案件94年
    7 月7 日檢察官偵訊筆錄1 份、結文2 份附卷，及玩具槍1
    把扣案可資佐據，足認被告2 人之首開自白俱與事實相符，
    可堪採為認定犯罪事實之基礎。綜上，本件事證明確，被告
    2 人於案情有重要關係之事項，供前具結，而為虛偽陳述之
    犯行，均至堪認定。
三、核被告2 人所為，均係犯刑法第168 條之偽證罪。又丁○○
    被訴持槍恐嚇被告2 人之案件，因丁○○未到庭而尚未審理
    ，有本院95年10月13日準備程序筆錄暨報到單1 份在卷可按
    （本院卷第18至22頁），是以被告2 人俱於丁○○被訴持槍
    恐嚇案件裁判確定前，即自白上該偽證犯行，均應依刑法第
    172 條規定，減輕其刑。
四、本院審酌被告2 人之行為影響偵查權之正確行使，且妨害司
    法之公正性，誠屬不該，惟念被告2 人於本院審理中業能坦
    承犯行，犯後態度尚佳，及被告2 人虛偽證述所涉及者，係
    屬最重本刑2 年以下有期徒刑之恐嚇罪，尚非重罪等一切情
    狀，爰各量處如主文所示之刑。末查刑法第172 條減輕其刑
    之規定，屬刑法分則之減輕，且為必減之硬性規定（最高法
    院74年度台上字第1050號判決意旨參照），而被告應依刑法
    第172 條規定減輕乙節，已如前述，則法定罪最重本刑原為
    7 年之偽證罪，茲經本院依法減輕2 分之1 後，最重法定本
    刑已為3 年6 月，自有刑法第41條得易科罰金之適用（臺灣
    高等法院高雄分院95年度上訴字第676 號、第718 號判決，
    及臺灣高等法院94年度上訴字第525 號判決，均同此意旨）
    ；又被告2 人行為後，刑法關於易科罰金之折算標準業經變
    更，並於95年7 月1 日施行（內容詳附表所示），玆經比較
    結果，裁判時法並未較為有利，從而依刑法第2 條第1 項規
    定，自應適用行為時，亦即修正前之規定，併予諭知易科罰
    金之折算標準。
據上論斷，應依刑事訴訟法第299 條第1 項前段、第287 條第1
項前段，刑法第168 條、第172 條，修正前刑法第41條第1 項前
段，修正前罰金罰鍰提高標準條例第2 條，判決如主文。
本案經檢察官丙○○到庭執行職務。
中    華    民    國    95    年    10    月    20    日
                  刑事第十庭  法  官  莊珮吟
以上正本證明與原本無異。
如不服本判決，應於判決送達後10日內，向本院提出上訴狀。
中    華    民    國    95    年    10    月    20    日
                              書記官  蔡妮君
┌───────────────────────────────────────────────┐
│附表：                                                                                        │
├──────┬─────────────┬─────────────┬───────┬────┤
│相關變更條文│行為時法（下稱舊法）之內容│裁判時法（下稱新法）之內容│比  較  理  由│備    註│
├──────┼─────────────┼─────────────┼───────┼────┤
│【易科罰金折│犯最重本刑為5 年以下有期徒│犯最重本刑為5 年以下有期徒│易科罰金折算標│舊法有利│
│算標準變更】│刑以下之刑之罪，而受6 個月│刑以下之刑之罪，而受6 個月│準由銀元300 元│        │
│修正前刑法第│以下有期徒刑或拘役之宣告…│以下有期徒刑或拘役之宣告者│即新臺幣900 元│        │
│41條第1 項前│得以（銀元，下同）1 元以上│，得以新臺幣1000元、2000元│，提高為以新臺│        │
│段、修正前罰│3 元以下折算1 日，易科罰金│或3000元折算1 日，易科罰金│幣1000元、2000│        │
│金罰鍰提高標│。依刑法第41條易科罰金…就│。                        │元或3000元折算│        │
│準條例第2 條│其原定數額提高為100 倍折算│                          │1 日。        │        │
│→現行刑法第│1 日；法律所定罰金數額未依│                          │              │        │
│41條第1 項前│本條例提高倍數，或其處罰法│                          │              │        │
│段          │條無罰金刑之規定者，亦同。│                          │              │        │
└──────┴─────────────┴─────────────┴───────┴────┘
附錄本案所犯法條：
《刑法第168 條（偽證罪）》
於執行審判職務之公署審判時或於檢察官偵查時，證人、鑑定人
、通譯於案情有重要關係之事項，供前或供後具結，而為虛偽陳
述者，處7 年以下有期徒刑。


司法院資訊處製作；財團法人民間司法改革基金會備份。
